臺灣高雄地方法院刑事判決　　　　　　 95年度交易字第574號
公　訴　人　臺灣高雄地方法院檢察署檢察官
被　　　告　乙○○
上列被告因過失致人於死案件，經檢察官提起公訴（95年度調偵
字第837 號），被告於本院準備程序為有罪之陳述，經合議庭裁
定由受命法官依簡式審判程序獨任審理，本院判決如下：
    主  文
乙○○犯過失致人於死罪，處有期徒刑拾月，減為有期徒刑伍月
，如易科罰金，以銀元參佰元（即新台幣玖佰元）折算壹日。
    事  實
一、乙○○為考領有汽車駕駛執照之人，於民國94年11月9 日下
    午13時許，駕駛車牌號碼0897-MJ 號自小客車，沿高雄縣燕
    巢鄉○○村○○路外側快車道由東向西行駛，嗣於同日14時
    0 分許，行駛至該路段與大成路交叉路口時，適有未考領駕
    駛執照之董清春騎乘車牌號碼JTX-725 號重型機車由南向北
    穿越該路口欲進入大成路，乙○○本應注意汽車行駛時，駕
    駛人應注意車前狀況，並隨時採取必要之安全措施，而依當
    時天氣晴、日間自然光線、路面乾燥無障礙物、視距良好，
    並無不能注意之情事，竟疏未注意車前狀況而煞車未及，致
    其所駕汽車左前車頭撞及董清春所騎乘重型機車右後車尾，
    董清春因此受有頭部外傷併顱內出血之傷害，經緊急送往財
    團法人義大醫院（下稱義大醫院）救治，仍於94年11月14日
    凌晨4 時2 分許不治死亡。而乙○○於肇事後犯罪未被發覺
    之前，留在事故現場，以其行動電話報案，並主動向到場處
    理車禍之員警簡政冠坦承肇事，而願接受裁判，而悉上情。
二、案經董清春之子丙○○訴由高雄縣政府警察局岡山分局報告
    台灣高雄地方法院檢察署檢察官及同署檢察官自動檢舉偵查
    起訴。
    理  由
一、按本件被告乙○○所犯係死刑、無期徒刑、最輕本刑為3 年
    以上有期徒刑以外之罪，其於準備程序就被訴事實為有罪之
    陳述，經本院告知簡式審判程序之旨，並聽取其與檢察官之
    意見後，本院認無不得或不宜改依簡式審判程序進行之情事
    ，依刑事訴訟法第273 條之1 第1 項規定，裁定進行簡式審
    判程序，合先敘明。
二、上揭事實，業據被告於本院審理時供認不諱，核與證人即告
    訴人丙○○於偵查中指訴、證人即被害人董清春之子董士奇
    於警詢、偵查時之證述及證人劉慶雲於警詢時證述情節大致
    相符，復有道路交通事故現場圖、道路交通事故調查報告表
    (一)、(二)、酒精測試報告單、高雄縣政府警察局岡山分局交通
    事故處理小組現場訪談紀錄筆錄、職務報告、委託醫院實施
    血液中酒精濃度檢驗報告、酒精測試報告各1 份及道路交通
    事故現場蒐證照片16幀在卷可憑；又按「汽車行駛時，駕駛
    人應注意車前狀況，並隨時採取必要之安全措施」，道路交
    通安全規則第94條第3 項定有明文，此為一般汽車駕駛人所
    應注意並確實遵守之事項；且依當時天氣晴、日間自然光線
    、路面乾燥無障礙物、視距良好，並無不能注意之情事，亦
    有前揭道路交通事故調查報告表(一)在卷可按，竟疏未注意車
    前狀況並隨時採取必要之安全措施，因而肇事，被告之駕駛
    行為有疏失應可認定。再且本件被害人因本件交通事故受有
    顱內出血之傷勢，而於送醫後不治死亡一節，亦有義大醫院
    診斷證明書、臺灣高雄地方法院檢察署相驗屍體證明書、法
    醫驗斷書各1 份、相驗屍體照片13幀在卷可稽，足認被告未
    盡前開注意義務而肇事與被害人之死亡間顯有相當因果關係
    。綜上足認被告之自白與事實相符，洵堪採為論罪科刑之依
    據。本件被告過失致人於死之犯行，堪以認定，應予依法論
    科。
三、按被告行為後，刑法業於94年2 月2 日修正公布部分條文，
    並於95年7 月1 日施行（以下簡稱現行刑法，95年7 月1 日
    施行前之刑法簡稱修正前刑法）。依現行刑法第2 條第1 項
    規定：「行為後法律有變更者，適用行為時之法律。但行為
    後之法律有利於行為人者，適用最有利於行為人之法律。」
    。又本次修正涵蓋之範圍甚廣，故比較新舊法時，應就罪刑
    有關之共犯、牽連犯、連續犯、有無累犯加重、自首減輕暨
    其他法定加減原因與加減例等一切情形，綜其全部罪刑之結
    果而為比較，復有最高法院95年5 月23日95年度第8 次刑庭
    會議決議可資參照。茲就本案有關之新舊法比較部分，臚列
    如下：
  (一)修正前刑法第33條第5 款規定「罰金：1 元以上。」，且被
    告行為時之罰金罰鍰提高標準條例第1 條前段規定：「依法
    律應處罰金、罰鍰者，就其原定數額得提高為2 倍至10 倍
    」、第3 條規定：「依本條例提高罰金罰鍰之法律及其倍數
    由主管院定之」，刑法所定提高罰金本刑之數額（單位為銀
    元），業經主管院核定提高為10倍，並自72年8 月1 日施行
    。至被告行為後，現行刑法第33條第5 款規定「罰金：新臺
    幣1 千元以上，以百元計算之。」，95年6 月14日公布施行
    之刑法施行法第1 條之1 亦規定：「中華民國94年1 月7日
    刑法修正施行後，刑法分則編所定罰金之貨幣單位為新臺幣
    。94年1 月7 日刑法修正時，刑法分則編未修正之條文定有
    罰金者，自94年1 月7 日刑法修正施行後，就其所定數額提
    高為30倍。但72年6 月26日至94年1 月7 日新增或修正之條
    文，就其所定數額提高為3 倍。」，則被告行為時與行為後
    之法律，就罰金刑之提高數額已有不同。而刑法第276 條第
    1 項之前段之過失致人於死罪之法定罰金刑為「2 千元以下
    罰金」，承上說明，依被告行為時法，罰金刑部分經提高並
    折算為新台幣後為新臺幣6 萬元以下、新台幣30元以上。如
    依被告行為後之法律，因刑法第276 條第1 項規定，係72年
    6 月26日前所訂定，故罰金部分應提高為30倍，即最高可罰
    新台幣6 萬，最低應罰新台幣1 千元；經比較新、舊法之結
    果，應以被告行為時法即修正前刑法對其較為有利。
  (二)就修法前後易科罰金折算標準之比較而言：修正前刑法第41
    條第1 項前段規定：「犯最重本刑為5 年以下有期徒刑以下
    之刑之罪，而受6 個月以下有期徒刑或拘役之宣告，因身體
    、教育、職業、家庭之關係或其他正當事由，執行顯有困難
    者，得以1 元以上3 元以下折算1 日，易科罰金。」，又易
    科罰金折算標準，依修正前罰金罰鍰提高標準條例第2 條前
    段規定（現已刪除），就其原定數額提高為100 倍折算1日
    ，即以銀元3 百元（即新臺幣9 百元）折算為1 日。惟現行
    刑法第41條第1 項前段則規定：「犯最重本刑為5 年以下有
    期徒刑以下之刑之罪，而受6 個月以下有期徒刑或拘役之宣
    告者，得以新臺幣1 千元、2 千元或3 千元折算1 日，易科
    罰金。」，比較修正前後之易科罰金折算標準，以修正前刑
    法之規定，較有利於被告。
  (三)關於自首之部分，修正前刑法第62條規定：「對於未發覺之
    罪自首而受裁判者，減輕其刑。但有特別規定者，依其規定
    。」；修正後刑法第62條規定：「對於未發覺之罪自首而受
    裁判者，得減輕其刑。但有特別規定者，依其規定。」，經
    比較新舊法結果，以舊法較有利於行為人。
  (四)綜上所述，揆諸首揭法律條文及判例意旨，綜合比較結果，
    以適用修正前之法律為有利於被告。
四、核被告所為，係犯修正前刑法第276 條第1 項之過失致人於
    死罪。又被告於肇事後留在事故現場，向前往現場處理事故
    ，尚不知肇事者為何人之員警簡政冠坦承肇事，並接受裁判
    之事實，有高雄縣政府警察局岡山分局道路交通事故肇事人
    自首紀錄表1 份在卷可佐，此部分符合修正前刑法第62條前
    段自首之規定，應予以減輕其刑。爰審酌被告行車疏未注意
    車前狀況，肇生本件事故，並致被害人受傷不治死亡，造成
    被害人家屬無法彌補之傷痛，其雖與被害人家屬丙○○、董
    士奇、董玉燕達成和解，並應於96年2 月26日前賠償新台幣
    （下同）200 萬元，然迄今已遲延4 月餘而仍未清償全部金
    額，有卷附本院高雄簡易庭96年度雄調字第37號損害賠償事
    件調解程序筆錄1 份可稽，並據告訴人到庭陳述明確，實屬
    不該，惟念被告並無前科，有台灣高等法院被告前案紀錄表
    1 紙可稽，素行尚佳，且犯後坦承犯行，及考量其犯罪手段
    、所生損害等一切情狀，量處如主文所示之刑。又按「中華
    民國96年罪犯減刑條例」業經總統於96年7 月4 日公布，同
    年7 月16日施行，本件被告犯罪時間係在96年4 月24日以前
    ，且其所犯罪名與宣告刑，經核符該條例第2 條第3 款規定
    ，且無第3 條所列不予減刑之情形，本件即應減刑後，依同
    條例第7 條規定，於判決主文同時諭知其宣告刑及減得之刑
    ，併就本件經減為6 月以下有期徒刑之刑，諭知如主文所示
    易科罰金之折算標準，以示懲儆。
據上論斷，應依刑事訴訟法第273 條之1 第1 項、第299 條第1
項前段，現行刑法第2 條第1 項前段，修正前刑法第276 條第1
項、第62條、第41條第1 項前段，罰金罰鍰提高標準條例第1條
前段、廢止前罰金罰鍰提高標準條例第2 條，中華民國九十六年
罪犯減刑條例第2 條第1 項第3 款、第7 條、第9 條，判決如主
文。
本案經檢察官甲○○到庭執行職務。
中　　華　　民　　國　　96　　年　　8 　　月　　3　　日
                  交通法庭  法　官  黃苙荌
以上正本證明與原本無異。
如不服本判決，應於判決送達後10日內，向本院提出上訴狀。
中　　華　　民　　國　　96　　年　　8 　　月　　3　　日
                            書記官  郭育秀
附錄本件論罪科刑法條：
中華民國刑法第276條
（過失致死罪）
因過失致人於死者，處2 年以下有期徒刑、拘役或2 千元以下罰
金。
從事業務之人，因業務上之過失犯前項之罪者，處5 年以下有期
徒刑或拘役，得併科3 千元以下罰金。
